【裁判字號】    97,易,142
【裁判日期】    970625
【裁判案由】    詐欺
【裁判全文】
臺灣彰化地方法院刑事判決               97年度易字第142號
公  訴  人  臺灣彰化地方法院檢察署檢察官
被      告  甲○○
上列被告因詐欺案件，經檢察官提起公訴（96年度偵字第8227號
），本院判決如下：
    主  文
甲○○幫助意圖為自己不法之所有，以詐術使人將本人之物交付
，處有期徒刑柒月。
    犯罪事實
一、甲○○雖可預見其將所申請之行動電話門號如提供予他人使
    用，有供作犯罪用途之可能，而他人取得非本人之行動電話
    門號之目的常在於掩飾犯行不易遭人追查，對於提供行動電
    話門號雖無引發他人萌生犯意之確信，但仍以縱若有人持以
    犯罪亦無違反其本意之幫助詐欺犯意，仍於不詳時間（93年
    1 月13日起至96年5 月初止此期間某日），在不詳地點，將
    以其名義所申辦之0000000000號行動電話門號SIM 卡（易付
    卡，93年1 月13日申辦，申請人：甲○○），交付予不詳姓
    名年籍之成年人使用，該不詳姓名年籍之成年人取得上開00
    00000000門號SIM 卡後，將上開門號刊登於報紙廣告內，作
    為向不特定人收購人頭帳戶以供詐欺使用。嗣有乙○○（由
    本院另行審結）雖亦可預見金融機構帳戶係個人理財之重要
    工具，且關係個人財產、信用之表徵，如提供予他人使用，
    有供作財產犯罪用途之可能，而他人取得非本人之存摺帳戶
    等資料之目的在於收取贓款及掩飾犯行不易遭人追查，對於
    提供帳戶雖無引發他人萌生犯意之確信，但仍以縱若有人持
    以犯罪亦無違反其本意之幫助詐欺犯意，於96年5 月初某日
    ，見報紙廣告而撥打上開甲○○所申設之0000000000門號與
    收購帳戶之詐欺集團成員聯絡後，於96年5 月間某日，在臺
    中市世貿中心，以新臺幣（下同）4000元之價格，將其向中
    華郵政股份有限公司員林郵局所申設之帳戶（帳號：000000
    00000000號）之存摺、印章及提款卡（含密碼），提供予不
    詳姓名年籍之成年男子，遂行財產犯罪。其後詐欺集團某成
    員，即於96年5 月10日上午，撥打電話予丙○○，佯裝為中
    華電信員工，向丙○○訛稱：你的資料遭詐騙集團使用，必
    須將金錢匯入指定帳戶云云，致丙○○陷於錯誤，而依指示
    於同日下午將80萬元匯至上開乙○○之帳戶。嗣因丙○○查
    覺有異，乃報警處理，始循線查獲上情。
二、案經彰化縣警察局員林分局報請臺灣彰化地方法院檢察署檢
    察官偵查起訴。
    理  由
壹、證據能力部分：
    按被告以外之人於審判外之陳述，雖不符刑事訴訟法第159
    條之1 至第159 條之4 之規定，而經當事人於審判程序同意
    作為證據，法院審酌該言詞陳述或書面陳述作成時之情況，
    認為適當者，亦得為證據。當事人、代理人或辯護人於法院
    調查證據時，知有第159 條第1 項不得為證據之情形，而未
    於言詞辯論終結前聲明異議者，視為有前項之同意，刑事訴
    訟法第159 條之5 定有明文。查本案全部卷證，公訴人、被
    告均不爭執其證據能力，本院復衡以該等供述證據作成時之
    情況，應為適當，是可認後述所引用證據之證據能力均無疑
    義，合先敘明。
貳、本院論罪科刑部分：
一、訊據被告甲○○固不否認上開0000000000門號係以伊名義所
    申辦者，惟辯稱：伊從未曾使用過上開門號，該門號係伊已
    去世之女友高豫紳去申請的，伊並不知道女友以伊名義申請
    該門號使用云云。經查：
（一）證人即同案被告乙○○確有於96年5 月初某日，見報紙廣
      告而撥打上開甲○○所申設之0000000000門號與收購帳戶
      之詐欺集團成員聯絡後，於96年5 月間某日，在臺中市世
      貿中心，以4000元之價格，將其向中華郵政股份有限公司
      員林郵局所申設之帳戶（帳號：00000000000000號）之存
      摺、印章及提款卡（含密碼），提供予不詳姓名年籍之成
      年男子。其後證人即被害人丙○○旋於96年5 月10日上午
      ，接獲詐欺集團成員之電話，佯裝為中華電信員工，向丙○○訛稱：你的資料遭詐騙集團使用，必須將金錢匯入指
      定帳戶云云，致丙○○陷於錯誤，而依指示於同日下午將
      80萬元匯至上開乙○○之帳戶內等情，業據證人即被害人
      丙○○於96年5 月10日警詢中指訴遭詐騙時間，及匯款時
      、地及金額等語綦詳，並經證人即同案被告乙○○於96年
      7 月19日、96年8 月1 日警詢時及96年10月2 日偵查中供
      證明確，復有報紙廣告影本、台新國際商業銀行國內匯款
      回條、臺灣郵政股份有限公司彰化郵局函暨檢附之乙○○
      上開郵局帳戶立帳申請書、交易明細、內政部警政署反詐
      騙案件紀錄表、受理騙帳戶通報警示、詐騙電話斷話簡便
      格式表等件附卷可稽，上開事實應堪認定。
（二）又被告甲○○雖辯稱：伊未曾申辦上開0000000000號行動
      電話門號，也不曾使用該門號，而係已去世之女友高豫紳
      所申辦且由女友在使用，且伊也不知女友以伊名義去申辦
      電話云云。然查被告甲○○於96年8 月1 日警詢中業已供
      明：「（問：你有無以你名義向遠傳電信公司申請000000
      0000號門號使用？於何時申請？目前由何人在使用？）有
      以我名義向遠傳電信公司申請0000000000號門號使用，但
      是我前任同居女友持我證件前往申請的」、「（問：當時
      申請之聯絡地址及帳寄地址在何址？）當時聯絡地址及帳
      寄地址為台中市北屯區○○○路341 巷24弄4 號13樓之18
      。是我當時申請時之住處」等語；且於96年8 月13日警詢
      中猶供承：「（問：高豫紳持你證件向遠傳電信公司申請
      0000000000號門號時，是否有徵得你之同意？）有」等語
      ，足見被告嗣後改稱其對於女友自行以其名義申辦行動電
      話門號使用乙情一無所悉，顯係事後避重就輕飾卸之詞。
      況觀諸卷附通聯調閱查詢單及遠傳電信股份有限公司97年
      4 月30日函暨所附本件上開門號之申請書可知，本件申請
      係詳載申請人：甲○○，且留有申請人之正確身分證字號
      ，其聯絡地址並為「台中市北屯區○○○路341 巷24弄4
      號13樓之18」，核諸該聯絡地址確為被告當時之住處，且
      申請書上所留之身分資料均正確無誤，尤有甚者，申請書
      上之簽名「甲○○」，亦與被告甲○○於本院97年2 月21
      日準備程序所為之簽名「甲○○」，其運筆方式、筆跡長
      短、寬窄、排列方式和方向均係相仿，該申請書顯係被告
      所簽署。再者被告女友高豫紳業已死亡，而被告於高豫紳
      死亡後雖於95年間將高豫紳使用之手機機具交予高豫紳家
      人，惟手機內並無任何SIM 卡乙情，亦據證人黃勳熙即高
      豫紳之夫、黃詩妤即高豫紳女兒均於偵查中到庭證述屬實
      ，並有高豫紳戶籍資料在卷可稽。被告前後各次辯解均有
      不同，或係辯稱：手機門號業已交由女友高豫紳家人，經
      傳喚證人黃詩妤等人到庭作證後，又稱：電話不是伊去辦
      理，是女友在使用云云，或稱伊完全不知女友以其名義去
      申辦手機云云，其反覆說詞，對於以其名義所申辦之上開
      0000000000號門號何以在詐欺集團成員使用中，均無法為
      合理之交待。茲上開電話既由被告名義所申辦使用，被告
      自有保管使用之責，其對於該行動電話門號之去向全推給
      業已死亡之高豫紳，並未提出任何確切證據以實其說，並
      與卷內相關資料不符，自難資為被告有利之認定，上開行
      動電話門號應係由被告交付他人使用乙節應堪認定。
（三）按刑法上之故意，分為直接故意（確定故意）與間接故意
      （不確定故意），行為人對於構成犯罪之事實，明知並有
      意使其發生者為直接故意。行為人對於構成犯罪之事實，
      預見其發生而其發生並不違背其本意者為間接故意；而間
      接故意與有認識的過失之區別，在於二者對構成犯罪之事
      實雖均預見其能發生，但前者對其發生並不違背其本意，
      後者則確信其不發生。且幫助犯之成立，以行為人主觀上
      認識被幫助者正欲從事犯罪或係正在從事犯罪，且該犯罪
      有既遂之可能，而其行為足以幫助他人實現構成要件者，
      即具有幫助故意，並不以行為人確知被幫助者係犯何罪名
      為必要。又現今電話通訊技術發達，且已十分普及，一般
      人至電信公司申辦電話門號使用，係極為方便容易且迅速
      之事，苟有使用電話門號之正當用途，自以使用其本人名
      義或可信賴親友之名義申請門號，最為便利安全，且可避
      免門號名義人反悔，將電話門號辦理停話，造成使用上之
      困擾與不便。若非意圖以他人電話門號從事不法用途，並
      藉以逃避查緝，自無須高價收購他人電話門號之理。是依
      一般人通常之知識、經驗，均應知不詳姓名之人要求提供
      電話門號，係欲藉該電話門號隱匿其真實身分，被告係具
      社會經驗之成年人，衡情應對於該行動電話SIM 卡之是否
      合法使用一節，當有合理之懷疑。是被告應可預見將行動
      電話門號提供他人使用將幫助他人實施犯罪，仍將之交付
      予不詳姓名年籍之成年人使用，顯預見縱有人以其行動電
      話門號向社會大眾詐欺財物，避免遭查獲，亦不違背其本
      意至明。
（四）綜上所述，被告前開所辯，應係事後卸責之詞，不足採信
      。本案事證已臻明確，被告上開犯行洵堪認定，應予依法
      論科。
二、按刑法上之幫助犯，係指以幫助之意思，對於正犯資以助力
    ，而未參與實施犯罪之行為者而言（最高法院49年臺上字第
    77 號 判例參照）。查被告單純提供行動電話門號予他人詐
    欺犯罪使用，並不等同於向被害人施以欺罔之詐術行為，且
    亦無證據證明被告參與詐欺取財犯行之構成要件行為，應僅
    得認定被告係基於幫助他人詐欺財物之犯意而為之，且其所
    為提供行動電話門號予他人之行為係屬詐欺取財罪構成要件
    以外之行為。是核被告甲○○所為，係犯刑法第30條第1 項
    前段、刑法第339 條第1 項之幫助詐欺取財罪。被告幫助他
    人犯詐欺取財罪，為從犯，應依刑法第30條第2 項規定按正
    犯之刑減輕之。爰審酌被告之素行，其擅自提供行動電話門
    號供他人非法使用，使犯罪難以查緝，等同助長犯罪，行為
    殊屬不當，並考量其智識程度、生活狀況、犯罪之動機、目
    的、手段、被害人所生之損害，及其犯後之態度等一切情狀
    ，量處如主文所示之刑，以示懲儆。
據上論斷，應依刑事訴訟法第299 條第1 項前段，刑法第30條第
1 項、第2 項、第339 條第1 項，刑法施行法第1 條之1 ，判決
如主文。
本案經檢察官黃淑媛到庭執行職務。
中    華    民    國    97    年    6     月    25    日
                  刑事第一庭    審判長法  官  簡璽容
                                      法  官  胡宜如
                                      法  官  郭麗萍
以上正本證明與原本無異。
如不服本判決，應於判決送達後10日內，向本院提出上訴書狀，
上訴書狀應「敘述具體上訴理由」，並按他造當事人之人數附繕
本。「切勿逕送上級法院」。
告訴人或被害人對於判決如有不服具備理由請求檢察官上訴者，
其上訴期間之計算係以檢察官收受判決正本之日期為準。
中    華    民    國    97    年    6     月    26    日
                                      書記官  張子涵
附錄本案論罪科刑法條全文：
中華民國刑法第339條
（普通詐欺罪）
意圖為自己或第三人不法之所有，以詐術使人將本人或第三人之
物交付者，處5 年以下有期徒刑、拘役或科或併科1 千元以下罰
金。
以前項方法得財產上不法之利益或使第三人得之者，亦同。
前二項之未遂犯罰之。


司法院資訊處製作；財團法人民間司法改革基金會備份。
